【裁判字號】    91,基簡,431
【裁判日期】    921016
【裁判案由】    給付管理費
【裁判全文】
臺灣基隆地方法院基隆簡易庭宣示判決筆錄  九十一年度基簡字第四三一號
    原      告
    即反訴被告  山海關住戶公寓大廈管理委員會
    法定代理人  郭家連
    訴訟代理人  侯傑中律師
    被      告
    即反訴原告  甲○○  住台北市○○○路○段三六八號十四樓
右當事人間九十一年度基簡字第四三一號給付信管理費事件於中華民國九十二年十一
月十六日下午四時在本院民事第九法庭公開宣示判決出席職員如左：
                法      官  陳培仁
                法院書記官  林婉瑩
                通      譯  劉春生
朗讀案由兩造均未到
法官朗讀主文宣示判決，並諭知將判決主文、所裁判之訴訟標的及其理由要領，記載
於後：
    主    文
被告應給付原告新台幣貳拾捌萬貳仟陸佰元，及自九十二年七月九日起至清償日止，
按週年利率百分之十計算之利息。
原告其餘之訴駁回。
本訴訴訟費用由被告負擔十分之二，餘由原告負擔。
本判決第一項得假執行。
原告其餘假執行之聲請駁回。
反訴原告之反訴及假執行之聲請均駁回。
反訴之訴訟費用由反訴原告負擔。
    理由要領
壹、程序方面
  一、原告即反訴被告原起訴請求被告即反訴原告給付新台幣（下同）一百三十六萬
      五千三百元，嗣於訴狀送達後減縮其請求金額為一百二十八萬一千三百元，其
      減縮訴之聲明合於民事訴訟法第二百五十五條第一項第三款之規定，合先敘明
      。
  二、被告即反訴原告於訴訟程序進行中提起反訴，請求原告即反訴被告返還之前已
      繳納之停車位清潔管理費四萬三千三百元，其訴訟標的與本訴之訴訟標的同為
      停車位清潔管理費，其反訴之提起合於民事訴訟法第二百五十九條、第二百六
      十條、第四百三十五條第一項之規定，併此敘明。
貳、本訴部分
  一、原告起訴主張被告係原告坐落基隆市○○○街一八九號至二一一號「山海關社
      區」地下室一層編號Ｂ一－四九及地下室二層編號Ｂ二－一、Ｂ二－二、Ｂ二
      －七、Ｂ二－一○、Ｂ二－三五、Ｂ二－四八、Ｂ二－五九、Ｂ二－六二、Ｂ
      二－六四、Ｂ二－六七、Ｂ二－七三、Ｂ二－七五、Ｂ二－九一、Ｂ二－一○
      六、Ｂ二－一○七、Ｂ二－一○八、Ｂ二－一○九、Ｂ二－一一三、Ｂ二－一
      一六、Ｂ二－一一九等二十一個停車位之所有權人，依據社區管理規約授權原
      告所訂定之「山海關社區停車位管理、清潔費收取標準」第四條第二項規定，
      非社區住戶購得社區地下室停車位者，每月應收取管理費九百元、清潔費三百
      元，合計一千二百元。被告自民國八十七年三月起至九十二年七月止，積欠管
      理費一百二十八萬一千三百元，爰訴請被告如數給付等語。
  二、被告則以前開停車位中地下室二層編號Ｂ二－一、Ｂ二－二、Ｂ二－七、Ｂ二
      －一○、Ｂ二－三五、Ｂ二－四八、Ｂ二－五九、Ｂ二－六二、Ｂ二－六四、
      Ｂ二－六七、Ｂ二－七五、Ｂ二－九一、Ｂ二－一○六、Ｂ二－一○七、Ｂ二
      －一○九、Ｂ二－一一六、Ｂ二－一一九等十七個停車位（下稱系爭甲部分停
      車位）係訴外人國揚實業股份有限公司（下稱國揚公司）擅自不法增設，被告
      已於九十一年五月間與國揚公司解除買賣契約，將系爭甲部分停車位產權移轉
      返還國揚公司。買賣契約既經解除，如清潔管理費有欠繳情形，原告應向國揚
      公司請求，而非向被告求償。另其餘四個停車位（地下室一層編號Ｂ一－四九
      、Ｂ二－七三、Ｂ二－一○八、Ｂ二－一一三，下稱系爭乙部分停車位），原
      告除請求被告支付每個停車位三百元之清潔費外，另請求支付每個停車位九百
      元之管理費，此九百元管理費部分，與管理費收取辦法之規定不符，又未經區
      分所有權人會議議決，自屬無效等語，資為抗辯。
  三、按公寓大廈除應成立管理委員會或推選管理負責人，為管理之主體，以管理公
      寓大廈之公共事務外，並應設置公共基金，以為管理之經費，其來源包括區分
      所有權人依區分所有權人會議決議繳納之管理費及其他應分擔或負擔之費用。
      如區分所有權人或住戶積欠應繳納之公共基金或應分擔或其他應負擔之費用已
      逾二期或達相當金額，經定相當期間催告仍不給付者，管理負責人或管理委員
      會得訴請法院命其給付應繳之金額及遲延利息，公寓大廈管理條例第二十七條
      、第十八條、第二十一條分別定有明文。經查被告係系爭甲部分及乙部分停車
      位之所有權人，而各該停車位尚未拆除仍可供使用，亦據原告陳明在卷（見本
      院九十二年一月七日言詞辯論筆錄），且為被告所不爭執。依山海關住戶公寓
      大廈管理規約第十條第二款之規定，原告訂定並經區分所有權人會議決議之山
      海關社區地下停車位管理、清潔費收取標準及山海關住戶管理費費率訂定及收
      取辦法定明每一停車位收取清潔費三百元，有前開住戶規約、收取標準及收取
      辦法在卷足憑，原告此部分之主張自堪信為真實。然被告就系爭二十一個停車
      位，業已繳納清潔費至八十七年八月份，其中編號Ｂ一－四九之停車位並已繳
      納至九十年十二月止，有證明二紙在卷可證，原告重複請求被告給付自八十七
      年三月起至同年八月止之二十一個停車位清潔費及編號Ｂ一－四九號停車位至
      九十年十二月之清潔費，即屬無理由。另系爭甲部分停車位已於九十一年五月
      間由被告移轉所有權予國揚公司，有建物登記謄本在卷可按，自九十一年五月
      起，該十七個停車位之清潔費自不應由被告負擔。
  四、原告另主張被告就系爭二十一個停車位，應與一般住戶相同，每個停車位每月
      應繳納基本管理費九百元乙節。查社區管理費之收取，旨在支應社區公用或約
      定共用部分之管理、維護費用，此觀公寓大廈管理條例第十八條之規定即明。
      非社區住戶之停車位所有權人僅使用停車位，並未使用社區其他公用或約定共
      用部分，基於使用者付費原則，非社區住戶之停車位所有權人，既已繳納停車
      位清潔費，自無強令其與住戶相同繳納基本管理費九百元，縱使社區管理委員
      會作成收費決議，並經區分所有權人會議決議，該項收費決議，顯無法律上之
      依據，不應准許。
  五、綜據上述，原告請求被告給付系爭二十一個停車位自八十七年九月起至九十二
      年七月止，共五十九個月之清潔費，扣除前述不應繳納部分後合計二十八萬二
      千六百元及自辯論意旨（二）狀送達翌日（即九十二年七月九日）起至清償日
      止，依前開住戶規約第十條第六款之規定，按週年利率百分之十計算之利息，
      為有理由，應予准許。被告抗辯稱系爭甲部分停車位係違法建物，不應收取清
      潔費云云。查系爭甲部分停車位既未拆除，仍供所有權人使用已如前述，在實
      際拆除或停止使用前，被告仍應依前開收取辦法繳納清潔費，被告此部分之抗
      辯並非可採。
  六、本件判決所命被告給付之金額未逾五十萬元，依民事訴訟法第三百八十九條第
      一項第五款之規定，應由本院依職權宣告假執行，並因被告願供擔保聲請免為
      假執行而酌定相當擔保金額准許之。至原告敗訴部分，其假執行之聲請即失所
      附麗，應併予駁回。
貳、反訴部分
  一、按起訴違背第二百五十三條、第二百六十三條第二項之規定，或其訴訟標的為
      確定判決之效力所及者，法院應以裁定駁回其訴，民事訴訟法第二百四十九條
      第一項第七款定有明文。
  二、反訴原告前曾向本院起訴請求反訴被告返還清潔管理費二萬五千五百元，經本
      院基隆簡易庭於九十一年一月三十日以九十年度基小字第二九三號判決駁回反
      訴原告此部分請求，並經本院第二審合議庭於九十一年六月五日以九十一年度
      小上字第一二號駁回其上訴確定，此經本院調卷查明屬實。茲反訴原告復以相
      同之訴訟標的，又對被告提起本件反訴，此部分反訴原告之反訴即屬有違一事
      不再理原則，應依民事訴訟法第二百四十九條第一項第七款之規定駁回之。其
      反訴既經駁回，假執行之聲請即失所附麗，應併予駁回。縱反訴原告認為系爭
      甲部分停車位已於九十一年五月間移轉所有權予國揚公司，此乃反訴原告得否
      對原確定判決提起再審之訴之問題，究不得就原確定判決效力所及之訴訟標的
      復行提起反訴。
中      華      民      國    九十二    年      十      月    十六      日
~B臺灣基隆地方法院基隆簡易庭
~B    法院書記官  林  婉  瑩
~B    法      官  陳  培  仁
右正本證明與原本無異。
本筆錄正本之送達，與判決正本之送達，有同一效力。
對於本件判決如有不服，應於收受送達後二十日內向本院提出上訴書狀，上訴於本院
合議庭，並按他造當事人之人數附具繕本。
中      華      民      國    九十二    年      十      月    二十八    日
~B    法院書記官  林  婉  瑩


司法院資訊處製作；財團法人民間司法改革基金會備份。
